臺灣臺北地方法院刑事判決　　　　　　 100年度易字第2151號
公　訴　人　臺灣臺北地方法院檢察署檢察官
被　　　告　李金德
被　　　告　游錫銘
被　　　告　林鄧謀
上列被告等因賭博案件，經檢察官提起公訴（100年度偵字第
8955號），本院判決如下：
    主  文
李金德在公共場所賭博財物，處罰金新臺幣伍仟元，如易服勞役
，以新臺幣壹仟元折算壹日。扣案之賭具象棋壹副（內含拾貳
顆棋子）、骰子貳拾顆及賭檯上新臺幣壹仟貳佰元均沒收。
游錫銘、林鄧謀均無罪。
    事  實
一、李金德前於民國96年間因賭博案件，經臺灣士林地方法院以
    96年度士簡字第500號簡易判決判罰金新台幣（下同）8000
    元，後因中華民國96年罪犯減刑條例於96年7月16日施行而
    減為罰金4000元確定，嗣於同年10月24日繳納罰金執行完畢
    。其猶不知所悔悟，於100年4月14日晚間11時至翌日凌晨0
    時許，與3、4名姓名年籍不詳之成年男子（不含圍觀未下注
    之游錫銘、林鄧謀2人，詳下無罪部分之所述），在臺北市
    大安區市○○道○段208號雷峰停車場停車格之公眾得出入場
    所，以象棋1副（32顆棋子）、骰子為賭具，輪流以骰子擲
    點數，每次每人可自由下注，再約定各種棋面所代表之一定
    點數，以所取之棋子所代表點數之總數比大小，由點數最大
    者贏得賭金，而以此方式對賭財物；嗣因臺北市政府警察局
    大安分局新生南路派出所屢屢接獲民眾檢舉該地有賭博情事
    ，復於100年4月15日凌晨0時許，臺北市政府警察局大安分
    局勤務中心再度接獲民眾電話檢舉，遂派遣黃業勤、劉永昌
    、劉立傑、葉萬華等員警前往該停車場查緝，見上情即表明
    身分當場逮捕查獲，並扣得當場賭博之器具即象棋1副、骰
    子20顆及賭檯上現金1200元，始知上情。
二、案經臺北市政府警察局大安分局報請臺灣臺北地方法院檢察
    署檢察官偵查起訴。
    理  由
一、證據能力部分：
    本件認定事實所引用之卷內所有證據資料（包含人證、物證
    、書證），並無證據證明係公務員違背法定程序所取得，與
    本案亦有自然之關連性，雖被告游錫銘辯稱：編號4414號警
    察打伊，還將伊與林鄧謀關在警車內20餘分鐘，故意沒開冷
    氣，差點把伊悶死等語，被告林鄧謀辯稱：伊沒有跑、也沒
    嗆聲，就被銬在車上等語，被告李金德則辯稱：伊手上沒有
    拿錢，是警察搜皮包拿出來的等語，然本案查獲經過（詳下
    述），業據員警黃業勤、劉立傑、劉永昌、葉萬華分別於偵
    訊、本院審理中證述明確，員警因而認被告等人涉嫌賭博，
    故將被告等帶回派出所進行詢問、調查，縱過程中曾將此主
    觀認定告知被告等、或於警詢中對被告等說詞提出質疑、或
    在搜出被告身上之現金後以詢問被告或自行認定之方式決定
    查扣金額，均難認係恐嚇等不正詢問或其他非法偵辦方法，
    況其等於警詢及偵訊時均否認有何賭博行為，顯見被告等人
    當時自由意志並未受到不法壓抑，當認並非受員警不法逼迫
    後所為，是扣案象棋等物證，仍應認有證據能力；至於其他
    人證（即共同被告於警詢中之證詞）、書證，被告等於本院
    審理中均不曾爭執該等卷證之證據能力或提出關於證據能力
    之聲明異議，且卷內之傳聞書證亦無刑事訴訟法第159條之4
    之顯有不可信之情況或其他不得作為證據之情形，本院認引
    為證據為適當，是依刑事訴訟法第159條之4、之5等規定，
    下述各該證據均有證據能力，均合先敘明。
二、被告李金德有罪部分：
    (一)訊據被告李金德固坦認於上開時間、地點為警查獲之事實
      ，惟矢口否認有何賭博犯行，並辯稱：伊當時開計程車休
      息，聽說有人在那邊下棋，就走過去看一下，並未參與賭
      博云云，然：
      (1)證人即查獲員警葉萬華於偵訊時具結證稱：當天接到
        110報案說有人在雷峰停車場聚賭，就會同兩個巡邏警
        網騎機車到停車場從前面包夾他們，當時約有6個人蹲
        在地上，圍著報紙、骰子等賭具，賭客看到警車就四處
        逃竄，當時伊看到李金德手上拿著鈔票，看到我們警車
        就把鈔票丟在地上跑掉，伊負責逮捕李金德，其他同事
        負責逮捕另外2個往前跑的人，往後跑的人就沒抓到等
        語（見偵卷第85頁至第86頁）。
      (2)證人即查獲員警劉永昌於偵訊及本院審理時均證稱：伊
        與劉立傑當天執行100年4月15日凌晨0時至3時巡邏勤務
        ，出門時接獲民眾打110報案說有人在雷峰停車場聚賭
        ，就由兩組巡邏警網騎機車前往查緝，到場時看到約有
        5、6個人圍在停車場的地上賭博，並沒有人剛走進來或
        站在那邊看，賭客看到警車就四處逃竄，伊與劉立傑負
        責逮捕游錫銘，李金德被抓時手上還抓著錢，是葉萬華
        負責逮捕李金德等語（見偵卷第84頁，本院卷(二)166 頁
        反面至第168頁反面之100年12月1日審理筆錄）。
      (3)證人即查獲員警劉立傑於偵訊及本院審理時均證稱：當
        天110接獲民眾報案，兩組巡邏警網到現場看到約6、7
        人背對著伊，圍著兩輛停車車輛中間的停車空地，現場
        有象棋、現金，就以兩輛機車插放在該停車格出口，賭
        客就四處逃竄，伊先抓住1男性賭客，但被掙脫，游錫
        銘就衝過來，伊就逮捕游錫銘；沒看到游錫銘在現場有
        擲骰子、下注或拿現金等動作，但因為李金德是背對著
        且最靠近我們，有看到李金德手抓著鈔票準備要逃跑等
        語甚詳（見偵卷第84頁至第85頁，本院卷(二)165頁反面
        至第166頁之100年12月1日審理筆錄）。
      (4)證人即查獲員警黃業勤則證稱：當天110接獲報案，兩
        組4人巡邏警網前往雷峰停車場，到場時看到6個人圍成
        一個圈圈，中間有象棋、賭具、照明燈具、骰子等，因
        為當時已經是晚上12點，停車場是沒有人的狀態，並沒
        有人剛從他處走過來；伊看到林鄧謀正背對著伊，他頭
        靠向象棋但沒看到的手勢動作，李金德雖也是背對著伊
        ，但有個斜角所以看到他當時手上拿錢在下注，游錫銘
        是正面向著伊蹲在地上，但伊注意力放在林鄧謀及李金
        德，所以沒注意游錫銘的舉動等語甚詳（見偵卷第86
        頁至第87頁，本院卷(二)164頁反面至第165頁之100年12
        月1日審理筆錄）。
      (5)綜合上開證人黃業勤、葉萬華、劉永昌、劉力傑等人所
        述，就本案查獲經過、被告李金德並非單純在場圍觀而
        係手持鈔票正在下注參與賭博等事實，所為證述前後一
        致，且彼此證述情節均相同，參以證人黃業勤等人均與
        被告李金德素不相識，僅係因勤務中心接獲民眾報案而
        奉派前往雷峰停車場查緝等事實，為被告李金德所不爭
        執，足見證人黃業勤等人均與被告李金德並無任何恩怨
        ，衡情而論，證人黃業勤、葉萬華、劉永昌、劉力傑實
        無虛構事實攀誣被告李金德之必要。另本院依職權勘驗
        臺北市政府警察局大安分局100年8月25日以北市警安分
        刑字第10032319500號函所檢附之雷峰停車場100年4月
        14 日23時至同年月15日1時許之監視器錄影光碟，因監
        視器拍攝角度、遠近之緣故，無從自監視器錄影畫面中
        清楚辨認被告李金德之人別、行為舉動，此有本院100
        年11月7日勘驗筆錄暨所擷取錄影畫面（見本院卷(二)第
        22 頁至第160頁），然確有如證人黃業勤、葉萬華、劉
        永昌、劉力傑所述數人蹲在兩台車輛中間之空停車格內
        ，圍成一圈，在警車抵達後即四處逃竄等查獲過程，更
        足以佐證證人黃業勤、葉萬華、劉永昌、劉力傑前開所
        為證述與事實相符。是以被告李金德於警方抵達現場時
        ，確係手握鈔票（現金）正欲下注參與賭博一情，已足
        認定。被告李金德空言辯稱僅係在旁圍觀云云，然若非
        其有下注、參與賭博，觀看賭局何須拿出現金？此顯與
        常情不符，是以被告李金德所為辯解要非事實。
      (6)此外，並有現場查獲照片、扣案之報紙12張、象棋1副
        （32顆棋子）、骰子20顆、檯燈2具等物為憑。從而，
        本案被告李金德於100年4月14日晚間11時至翌日凌晨0
        時許，與未經查獲之3、4名姓名年籍不詳成年男子在公
        眾得出入之雷峰停車場內賭博之事證已臻明確，應依法
        論科。
    (二)核被告李金德所為，係犯刑法第266條第1項前段在公眾場
      所賭博財物罪。爰審酌被告李金德前於96年間已因賭博犯
      行經法院判處罰金，此有臺灣高等法院被告前案紀錄表1
      份在卷可參，於本案雖不構成累犯，然足見其未因此悔悟
      而再犯相同罪質之公開賭博財物行為，助長投機風氣、有
      礙社會治安，犯後雖曾一度坦認犯行，然又翻異前詞，企
      圖推卸其責，未見其悔意，但終究所賭金額非高，犯罪情
      節輕微，暨審酌其素行、生活狀況、犯罪之手段和平等一
      切情狀，量處如主文第1項所示之刑，並諭知易服勞役之
      折算標準。
    (三)按當場賭博之器具與在賭檯或兌換籌碼處之財物，不問屬
      於犯人與否，沒收之，刑法第266條第2項定有明文。查扣
      案之象棋1副（內含32顆棋子）、骰子20顆、現金1200 元
      ，雖被告李金德否認為其所有，然既分屬當場賭博之器具
      及賭檯上財物，不問屬於犯人與否，自應依刑法第266 條
      第2項之規定併予宣告沒收；至於扣案檯燈2具、報紙12
      張，雖係供犯本件賭博所用之物，然被告李金德始終否認
      為其所有，復依其物之性質，非屬違禁物，在別無應沒收
      之事由存在，自無從併予宣告沒收，附此敘明。
三、被告游錫銘、林鄧謀無罪部分：
    (一)公訴意旨另略以：被告游錫銘、林鄧謀於100年4月15 日
      午夜，在臺北市大安區市○○道○段208號旁雷峰停車場停
      車格之公眾得出入之場所，以骰子輪流擲點數，加總點數
      決定拿象棋之順序，每人任取4顆棋子後，分2組各2顆棋
      子比點數大小，點數大者贏得下注之賭資之方式，賭博財
      物。嗣於同日午夜0時10分許，為警在上址當場查獲，因
      認被告游錫銘、林鄧謀涉有刑法第266條第1項之賭博罪嫌
      等語。
    (二)按犯罪事實應依證據認定之，無證據不得認定犯罪事實。
      又不能證明被告犯罪者，應諭知無罪之判決，刑事訴訟法
      第154條第2項、第301條第1項分別定有明文。所謂認定犯
      罪事實之證據，係指足以認定被告確有犯罪行為之積極證
      據而言，該項證據自須適合於被告犯罪事實之認定，始得
      採為斷罪資料，如未能發現相當證據，或證據不足以證明
      ，自不能以推測或擬制之方法，以為裁判之基礎；而被告
      否認犯罪事實所持之辯解，縱屬不能成立，仍非有積極證
      據足以證明其犯罪，不能遽為有罪之認定；其以情況證據
      （即間接證據）斷罪時，尤須基於該證據在直接關係上所
      可證明之他項情況事實，本乎推理作用足以確證被告有罪
      ，方為合法，不得徒憑主觀上之推想，將一般經驗上有利
      被告之其他合理情況逕予排除；且無論直接或間接證據，
      其為訴訟上之證明，須於通常一般之人均不致有所懷疑，
      而得確信其為真實之程度者，始得據為有罪之認定，倘其
      證明尚未達到此一程度，而有合理之懷疑存在，致法院無
      從為有罪之確信，自應為無罪之判決（最高法院40年台上
      字第86號、30年上字第1831號、32年上字第67號及76 年
      台上字第4986號判例意旨參照）。
    (三)公訴意旨認被告游錫銘、林鄧謀涉犯上開賭博罪嫌，無非
      係以該2人亦同時在場為警逮捕查獲、證人即查獲員警黃
      業勤、葉萬華、劉永昌、劉力傑之證述、扣案賭博器具、
      現場照片等為其主要論據。
    (四)然而，觀諸證人黃業勤、葉萬華、劉永昌、劉力傑等人之
      證述，均僅證稱：到現場時有6、7人圍著象棋等，但因為
      角度或注意力關係，無法看清楚游錫銘、林鄧謀之手勢、
      舉動等語，業如前述，復佐以本院依職權勘驗臺北市政府
      警察局大安分局100年8月25日以北市警安分刑字第100323
      19500號函所檢附之雷峰停車場100年4月14日23時至同年
      月15日1時許之監視器錄影光碟，亦因監視器拍攝角度、
      遠近之緣故，無從自監視器錄影畫面中清楚辨認游錫銘、
      林鄧謀之人別、行為舉動，或是逃竄之男子是否確為本案
      被告，此有本院100年11月7日勘驗筆錄暨所擷取錄影畫面
      （見本院卷(二)第22頁至第160頁），縱被告游錫銘於本院
      審理時自承其係監視器錄影畫面12時1分54秒出現之男子
      等語（見本院卷(二)第168頁之100年12月1日審理筆錄），
      但因畫面拍攝角度問題，實無法由光碟畫面確認被告游錫
      銘是否已參與賭玩象棋或單純圍觀，自難僅因被告游錫銘
      、林鄧謀為警前往查緝、逮捕眾人時在場即遽認其等參與
      賭博。況雷峰停車場係公眾得自由出入之場所，賭博場所
      人多之處，難免吸引人們圍觀，在場者並非人人均會下注
      參與賭局，尚難認在場之人即全為參與賭博之人。是被告
      游錫明、林鄧謀辯稱僅係到場圍觀等語，尚非全然無據。
    (五)況本案並未從被告游錫明、林鄧謀身上或手中起獲押注之
      現金、賭具等，縱或被告游錫銘於警詢供稱：將計程車停
      放在建國南路1段計程車停車場休息站內洗車，聽到有其
      他計程車司機說雷峰停車場有人在賭象棋，洗完車後基於
      好奇，就慢慢散步到那邊看，剛到一下子警察就來了等語
      （見偵卷第14頁），被告林鄧謀於警詢時供稱：運動經過
      該地，看到有人聚集就靠過去看等語（見偵卷第16頁反面
      ），觀諸其等之警詢供述，被告游錫銘、林鄧謀前往雷峰
      停車場之動機實屬可疑，但終究查無其已下場參與對賭之
      積極證據，業如前述，而刑法賭博罪亦未罰及預備或未遂
      ，被告游錫銘、林鄧謀縱有此意，亦非可逕以賭博罪相繩
      ，特予敘明。
    (六)綜上所述，公訴人所指被告游錫銘、林鄧謀在雷峰停車場
      內與他人賭博財物之犯嫌，單憑其等在場之事實，實無法
      認已充分證明，而被告游錫明、林鄧謀堅稱自己並未賭博
      、只是圍觀，尚無法排除所辯為真之可能性，依據首揭法
      律明文及判例意旨，就公訴人認該2人涉有賭博犯嫌之證
      明程度不足，公訴人又別無其他積極舉證，「罪證有疑，
      利歸被告」，既不能證明被告游錫銘、林鄧謀有如公訴人
      所指之犯罪，自應均為被告游錫銘、林鄧謀無罪之諭知。
四、據上論斷，應依刑事訴訟法第284條之1、第299條第1項前段
    、第301條第1項，刑法第266條第1項前段、第2項、第42條
    第3項前段，刑法施行法第1條之1第1項、第2項前段，判決
    如主文。
本案經檢察官王巧玲到庭執行職務
中    華    民    國   100    年    12    月    22    日
                  刑事第三庭    法  官  何俏美
以上正本證明與原本無異。
如不服本判決應於收受送達後10日內向本院提出上訴書狀，並應
敘述具體理由；其未敘述上訴理由者，應於上訴期間屆滿後20日
內向本院補提理由書（均須按他造當事人之人數附繕本）「切勿
逕送上級法院」。
                                書記官  彭自青
中    華    民    國   100    年    12    月    23    日
附錄論罪科刑法條全文：
中華民國刑法第266條
（普通賭博罪與沒收物）
在公共場所或公眾得出入之場所賭博財物者，處1 千元以下罰金
。但以供人暫時娛樂之物為賭者，不在此限。
當場賭博之器具與在賭檯或兌換籌碼處之財物，不問屬於犯人與
否，沒收之。